【裁判字號】    99,訴,1111
【裁判日期】    990528
【裁判案由】    毒品危害防制條例
【裁判全文】
臺灣板橋地方法院刑事判決              99年度訴字第1111號
公  訴  人  臺灣板橋地方法院檢察署檢察官
被      告  甲○○
上列被告因違反毒品危害防制條例案件，經檢察官提起公訴（99
年度毒偵字第1811號），本院依簡式審判程序判決如下：
    主  文
甲○○施用第一級毒品，累犯，處有期徒刑玖月；扣案之第一級
毒品海洛因壹包（驗餘淨重零點零肆玖零公克）沒收銷燬。
    事  實
一、甲○○前因施用毒品案件，經本院以94年度毒聲字第265 號
    裁定送觀察、勒戒後，認有繼續施用毒品之傾向，再經本院
    以94年度毒聲字第460 號裁定施以強制戒治，於民國94年11
    月10日執行完畢釋放，並由臺灣板橋地方法院檢察署檢察官
    以95年度戒毒偵字第13號為不起訴處分確定。惟於上開強制
    戒治執行完畢釋放後5 年內，又迭因施用毒品案件，先後經
    ：(一)本院以95年度訴字第2533號判處有期徒刑9 月確定，嗣
    經本院以96年度聲減字第461 號裁定減為有期徒刑4 月又15
    日確定，已於96年7 月16日縮刑期滿執行完畢；(二)臺灣桃園
    地方法院以96年度審訴字第1331號判處有期徒刑8 月確定；
    (三)本院以97年度訴字第309 號判處有期徒刑8 月確定，上開
    (二)、(三)所示之刑，嗣經本院以97年度聲字第5281號定其應執
    行刑為有期徒刑1 年2 月確定，已於98年11月30日縮刑期滿
    執行完畢。仍不知悔改，基於施用第一級毒品之犯意，於99
    年2 月12日為警採尿前回溯26小時內之某時（不包括為警逮
    捕後人身自由受拘束期間），在臺北縣鶯歌鎮○○路○○路
    邊之車上，以將海洛因摻入香菸內點燃吸用之方法，施用第
    一級毒品海洛因1 次。嗣為警於99年2 月11日17時10分許，
    在臺北縣三峽鎮○○路399 號14樓查獲，並扣得第一級毒品
    海洛因1 包（毛重0.3010公克，淨重0.0510公克，取樣0.00
    20公克鑑定用罄，驗餘淨重0.0490公克），經警採集甲○○
    之尿液檢體送驗結果，呈鴉片類之陽性反應，始悉上情。
二、案經臺北市政府警察局土城分局報請臺灣板橋地方法院檢察
    署檢察官偵查起訴。本院於準備程序進行中，被告就被訴事
    實為有罪之陳述，經告知被告簡式審判程序之旨，並聽取當
    事人之意見後，本院合議庭裁定由受命法官獨任進行簡式審
    判程序。
    理  由
一、上揭事實，業據被告甲○○於本院審理時坦承不諱，並有白
    色粉末1 包扣案可資佐證，且上開扣案物經送鑑定結果，確
    為第一級毒品海洛因無訛，毛重0.3010公克，淨重0.0510公
    克，取樣0.0020公克鑑定用罄，驗餘淨重0.0490公克等情，
    亦有交通部民用航空局航空醫務中心99年3 月5 日航藥鑑字
    第0991370 號毒品鑑定書1 份在卷可憑。又被告為警查獲後
    ，經警採集其尿液檢體送驗結果，呈鴉片類之陽性反應，有
    臺北市政府警察局土城分局偵辦毒品案尿液編號及姓名對照
    表、臺灣檢驗科技股份有限公司99年3 月10日濫用藥物檢驗
    報告各1 份附卷可稽。查海洛因經注射或吸入人體後，約80
    % 於24小時內自尿中排出，一般而言，尿液中能否驗出嗎啡
    陽性反應與其投與量、投與途徑、採尿時間、個人體質及檢
    測方法之靈敏度有關，國外曾有文獻報導注射6 毫克之海洛
    因鹽酸鹽，其代謝物嗎啡之平均可檢出時限約為26小時，經
    行政院衛生署藥物食品檢驗局分別以81年9 月8 日（81）藥
    檢壹字第8114885 號函述綦詳，為本院承辦毒品案件職務上
    所已知。是被告上開採尿送驗結果，既呈鴉片類之陽性反應
    ，足以擔保其任意性自白與事實相符。至於被告施用第一級
    毒品之確切時間，雖因其不復記憶而無從查悉，惟依上揭說
    明，堪認應係於99年2 月12日被告接受採尿前回溯26小時內
    之某時（不包括為警逮捕後人身自由受拘束期間）所施用者
    無疑。
二、按施用第一、二級毒品為犯罪行為，毒品危害防制條例第10
    條定有處罰明文，故施用第一、二級毒品者，依前揭規定本
    應科以刑罰。惟基於刑事政策，對合於一定條件之施用者，
    則依同條例第20條、第23條之規定，施以觀察、勒戒及強制
    戒治之保安處分。該條例於92年7 月9 日修正公布，自93年
    1 月9 日施行，其中第20條、第23條將施用毒品之刑事處遇
    程序，區分為「初犯」、「5 年內再犯」及「5 年後再犯」
    。依其立法理由之說明：「初犯」，經觀察、勒戒或強制戒
    治後，應為不起訴處分或不付審理之裁定；經觀察、勒戒或
    強制戒治執行完畢釋放後，「5 年內再犯」者，因其再犯率
    甚高，原實施之觀察、勒戒及強制戒治既已無法收其實效，
    爰依法追訴或裁定交付審理。至於經觀察、勒戒或強制戒治
    執行完畢釋放後，「5 年後再犯」者，前所實施之觀察、勒
    戒或強制戒治已足以遮斷其施用毒品之毒癮，為期自新及協
    助其斷除毒癮，仍適用「初犯」規定，先經觀察、勒戒或強
    制戒治之程序。從而依修正後之規定，僅限於「初犯」及「
    5 年後再犯」二種情形，始應先經觀察、勒戒或強制戒治程
    序。倘被告於5 年內已再犯，經依法追訴處罰，縱其第3 次
    （或第3 次以上）再度施用毒品之時間，在初犯經觀察、勒
    戒或強制戒治執行完畢釋放5 年以後，已不合於「5 年後再
    犯」之規定，且因已於「5 年內再犯」，顯見其再犯率甚高
    ，原實施觀察、勒戒或強制戒治，已無法收其實效，即應依
    該條例第10條處罰（最高法院97年度台非字第527 號判決意
    旨、97年第5 次刑事庭會議決議參照）。查被告前因施用毒
    品案件，經本院以94年度毒聲字第265 號裁定送觀察、勒戒
    後，認有繼續施用毒品之傾向，再經本院以94年度毒聲字第
    460 號裁定施以強制戒治，於94年11月10日執行完畢釋放，
    並由臺灣板橋地方法院檢察署檢察官以95年度戒毒偵字第13
    號為不起訴處分確定。惟於上開強制戒治執行完畢釋放後5
    年內，又迭因施用毒品案件，先後經：(一)本院以95年度訴字
    第2533號判處有期徒刑9 月確定，嗣經本院以96年度聲減字
    第461 號裁定減為有期徒刑4 月又15日確定；(二)臺灣桃園地
    方法院以96年度審訴字第1331號判處有期徒刑8 月確定；(三)
    本院以97年度訴字第309 號判處有期徒刑8 月確定等情，有
    臺灣高等法院被告前案紀錄表附卷可稽。足見係於初犯後，
    「5 年內再犯」，且經檢察官予以追訴、法院予以處罰，則
    其於上揭時間復犯本件之施用毒品罪，即非屬毒品危害防制
    條例第20條第3 項所定「5 年後再犯」之情形，自應由檢察
    官依同條例第23條第2 項規定追訴，始屬正辦。從而，本案
    事證明確，被告犯行堪予認定，應依法論科。
三、查海洛因係屬毒品危害防制條例所定之第一級毒品。核被告
    所為，係犯毒品危害防制條例第10條第1 項之施用第一級毒
    品罪。其持有第一級毒品海洛因之低度行為，為施用之高度
    行為所吸收，不另論罪。又被告曾受如上揭事實欄第一項所
    述之有期徒刑執行完畢，有臺灣高等法院被告前案紀錄表可
    憑，其於5 年以內故意再犯本件有期徒刑以上之罪，為累犯
    ，應依刑法第47條第1 項規定加重其刑。爰審酌被告前因施
    用毒品，曾受觀察、勒戒及強制戒治之執行完畢，獲有不起
    訴處分之寬典，並迭經論罪科刑且執行完畢，仍不思戒除惡
    習，再次漠視法令而犯本罪，非但戕害健康，對於社會風氣
    、治安亦潛有相當危害，惟念其施用毒品所生惡害，實以自
    戕身心健康為主，對於他人生命、身體、財產等法益，尚無
    重大明顯之實害，兼衡其素行狀況、智識程度、犯罪之動機
    、目的、手段暨於本院審理時坦承犯行、態度良好等一切情
    狀，量處如主文所示之刑，以示懲儆。扣案之海洛因他命1
    包（毛重0.3010公克，淨重0.0510公克，取樣0.0020公克鑑
    定用罄，驗餘淨重0.0490公克），為本案查獲之第一級毒品
    ，不問屬於犯人與否，應依毒品危害防制條例第18條1 項前
    段規定沒收銷燬。
據上論斷，應依刑事訴訟法第273 條之1 第1 項、第299 條第1
項前段，毒品危害防制條例第10條第1 項、第18條第1 項前段，
刑法第11條前段、第47條第1 項，判決如主文。
本案經檢察官黃明絹到庭執行職務。
中    華    民    國    99    年    5     月    28    日
                  刑事第八庭    法  官  朱嘉川
以上正本證明與原本無異。
如不服本判決應於收受送達後10日內向本院提出上訴書狀，並應
敘述具體理由；其未敘述上訴理由者，應於上訴期間屆滿後20日
內向本院補提理由書（均須按他造當事人之人數附繕本）「切勿
逕送上級法院」。
                                書記官  陳聖儒
中    華    民    國    99    年    5     月    28    日
附錄本案論罪科刑法條全文：
毒品危害防制條例第10條
施用第一級毒品者，處6 月以上5 年以下有期徒刑。
施用第二級毒品者，處3 年以下有期徒刑。

司法院資訊處製作；財團法人民間司法改革基金會備份。
